【裁判字號】    88,易,3263
【裁判日期】    890125
【裁判案由】    公然侮辱
【裁判全文】
臺灣臺北地方法院刑事判決                        八十八年度易字第三二六三號
    公  訴  人  臺灣臺北地方法院檢察署檢察官
    被      告  甲○○
    選任辯護人  李化義
右列被告因公然侮辱案件，經檢察官提起公訴（八十八年度偵字第一一四八五號），
本院判決如左：
    主  文
甲○○對於已死之人，公然侮辱，處罰金陸佰元，如易服勞役，以佰元折算壹日。
    事  實
一、甲○○於民國八十八年五月四日上午十時四十分許，在台北市○○路一三一號台
    灣台北地方法院民事第十一法庭內，就公開辯論之台灣台台北地方法院八十六年
    度重訴字第七三七號民事損害賠償案件，關於龔琅生（八十二年十二月二十一日
    死亡）、葉干雲於泉泰建設股份有限公司之股份等情為證人作證之際，竟出言指
    稱「此人此公司負責人及他的子女為奸商、惡寇」，而公然以客觀上足以貶抑人
    格社會、經濟地位評價之言詞侮辱龔琅生。
二、案經龔琅生之子乙○○訴請台灣台北地方法院檢察署偵查起訴。
    理  由
一、訊據被告甲○○對於在前揭時、地公然出言陳稱「此人此公司負責人及他的子女
    為奸商、『‵ㄦㄎ‵ㄡ』」一節，固坦承不諱，惟矢口否認有何公然侮辱死人之
    犯行，辯稱：『‵ㄦㄎ‵ㄡ』乃因平日口語並非清晰，實義乃閩南語『奧客』，
    並非「惡寇」，故無何侮辱之意，且伊所稱之『此人、此公司負責人』乃指現任
    公司負責人乙○○，『他的子女』所稱亦為龔琅生之子—乙○○，皆無侮辱龔琅
    生之言云云。惟查：
  (一)右揭事實，業據自訴人乙○○指訴綦詳，並經本院依職權調取本院八十六年度重
    訴字第七三七號案卷查閱無訛，有該案八十八年十一月十六日筆錄影本一份附卷
    可稽。
  (二)復經本院當庭勘驗該案開庭錄音帶，勘驗結果呈：被告甲○○初就葉干雲是否為
    泉泰建設股分有限公司股東一事為陳證數句後，後段即完全針對龔琅生於公司股
    份、出資、經營一事為證述，最後於該案審理法官請求為最後證詞之補充時，出
    言：「此人此公司負責人及他子女可說是一個奸商惡寇」等情查證屬實，此有本
    院八十九年一月四日、檢察署八十八年八月二十六日勘驗筆錄在卷足憑。綜觀該
    日被告甲○○證述全旨，及一般人用語習慣：(1)「此人」及「『他』子女」中之
    「他」應係指同一人，而以被告所知告訴人乙○○並無子女等情相參，是被告所
    稱之「此人」即係指「龔琅生」；(2)且以被告當日證述中所習稱之泉泰建設股份
    有限公司董事長係指「龔琅生」，並非公司之現在負責人「乙○○」，是被告最
    後出言所指之「此公司負責人」，係「龔琅生」；(3)被告甲○○出言陳稱「此人
    此公司負責人及他的子女可說是一個奸商惡寇」全句乃國語連貫，一口氣完成，
    以一般人陳述習慣，實無於語尾與「奸商」二字並列之名詞，再行穿插與前名詞
    相異之閩南語之理；(4)且係究其義，閩南語之「奧客」乃態度惡劣之客人之意，
    實與同句之「奸商」一詞之奸詐商人等語義相反，難為並列，故被告辯稱「‵ㄦ
    ㄎ‵ㄡ」實為閩南語「奧客」、所罵之人為告訴人乙○○等語，顯係卸責狡辯之
    詞。
  (三)「奸商惡寇」一詞，在一般客觀之社會評價上，顯然具有貶抑他人人格之作用，
    且用以辱罵從商之人，就其商業信譽等一般之經濟地位評價亦有損貶。被告以該
    等言詞辱罵告訴人之父，實難認其對於該等言詞足以貶抑告訴人之父人格、經濟
    地位一事毫無認知，且被告既係於案件開庭審理時，在法官、書記官、錄事、庭
    丁、法警及其他不特定訴訟當事人得以共見共聞之情形下，當庭辱罵「奸商惡寇
    」，尤難認其毫無公然侮辱之意欲。其辯稱並無公然侮辱犯意云云，顯屬事後卸
    飾之詞，委無足採。
  (四)綜上所述，本件事證已臻明確，被告犯行洵堪認定，應予依法論科。
二、核被告所為，係犯刑法第三百十二條第一項之侮辱死人罪。爰審酌被告犯罪動機
    、目的、手段、所生危害及犯罪後飾詞圖卸之態度等一切情狀，量處如主文所示
    之罰金刑，並諭知易服勞役折算標準，以資懲儆。
據上論斷，應依刑事訴訟法第二百九十九條第一項前段，刑法第三百十二條第一項、
第四十二條第二項，罰金罰鍰提高標準條例第一條前段、第二條，判決如主文。
中    華    民    國      八十九      年      一      月      二十五    日
                                      臺灣臺北地方法院刑事第三庭
                                          法  官  郭  惠
右正本證明與原本無異。
如不服本判決，應於判決送達後十日內，向本院提出上訴狀。
                                          書記官  林  淑  貞
中    華    民    國      八十九      年      二      月      三      日
附錄本案論罪科刑法條
刑法第三百十二條
對於已死之人公然侮辱者，處拘役或三百元以下罰金。
對於已死之人犯誹謗罪者，處一年以下有期徒刑、拘役或一千元以下罰金。


司法院資訊處製作；財團法人民間司法改革基金會備份。
